臺灣高等法院刑事判決　　　　　　　100年度交上易字第136號
上　訴　人　臺灣桃園地方法院檢察署檢察官
被　　　告　蔡錦菁
上列上訴人因被告過失致死案件，不服臺灣桃園地方法院99年度
審交易字第241號，中華民國100年3 月11日第一審判決（起訴案
號：臺灣桃園地方法院檢察署99年度偵字第1608號），提起上訴
，本院判決如下：
    主  文
上訴駁回。
    事  實
一、蔡錦菁於民國98年10月30日晚間8 時40分許，駕駛車牌號碼
    3559—TS號自用小客車（下稱肇事汽車），沿桃園縣平鎮市
    ○○路南勢二段內側車道由南向北自龍潭鄉往中壢市方向行
    駛，行經桃園縣平鎮市○○路南勢二段與中豐路南勢二段26
    2巷口時，欲左轉至中豐路南勢二段262巷時，應注意行經行
    車管制號誌正常運作交叉路口時，屬左轉彎車，應讓對向直
    行車先行，而依當時情形，天氣晴、夜間有照明、市區道路
    ○○路口、柏油路面乾燥無缺陷、無障礙物、視距良好、行
    車管制號誌正常運作，並無不能注意之情事，竟疏未注意，
    貿然左轉，適李金寶騎乘車牌號碼PG5—228號重型機車，沿
    桃園縣平鎮市○○路南勢二段外側車道由北向南自中壢市往
    龍潭鄉方向行駛，行經行車管制號誌正常運作交叉路口，亦
    未注意車前狀況，閃避不及而撞擊蔡錦菁所駕駛之上揭自用
    小客車右前車門、右前輪後倒地受傷，經送醫急救無效，於
    同日晚間10時15分許，因頸椎骨折致中樞神經休克死亡。蔡
    錦菁肇事後於有偵查犯罪職權之員警前往現場時，在場承認
    為肇事人，而於有偵查犯罪職權之公務員發覺其犯行前，自
    首肇事並接受裁判。
二、案經李金寶之姐李麗美訴請暨桃園縣政府警察局平鎮分局報
    請臺灣桃園地方法院檢察署檢察官偵查起訴。
    理  由
壹、證據能力部分：
一、被告蔡錦菁於警詢、偵查及原審、本院所為供述，並非出於
    強暴、脅迫、利誘、詐欺、疲勞訊問、違法羈押或其他不正
    之方法所得，此為被告所不爭，依刑事訴訟法第156條第1項
    規定，其所述與事實相符者，得為證據。
二、按被告以外之人於審判外之言詞或書面陳述，除法律有規定
    者外，不得作為證據；又被告以外之人於審判外之陳述，雖
    不符合同法第159條之1至第159條之4之規定，但經當事人於
    審判程序同意作為證據，法院審酌該言詞陳述或書面陳述作
    成時之情況，認為適當者，亦得為證據。當事人、代理人或
    辯護人於法院調查證據時，知有第159 條第1 項不得為證據
    之情形，而未於言詞辯論終結前聲明異議者，視為有前項之
    同意，刑事訴訟法第159 條第1 項及第159 條之5 分別定有
    明文。本判決所引用之被告以外之人於審判外之陳述（包含
    書面陳述），雖屬傳聞證據，惟當事人於本院對其證據能力
    均表示無意見（見本院卷第27頁背面），本院審酌上開證據
    資料製作時之情況，尚無違法不當之瑕疵，亦認為以之作為
    證據應屬適當，揆諸前開規定，爰依刑事訴訟法第159條之5
    規定，認該等證據均有證據能力。
貳、實體部分：
一、上揭事實，業據被告於原審及本院坦承不諱，並有道路交通
    事故現場圖、道路交通事故調查報告表（一）、（二）、道
    路交通事故現場暨車損照片共20張、桃園縣政府警察局平鎮
    分局現場勘察報告附卷可稽。又被告駕駛自小客車行經行車
    管制號誌正常運作交岔路口，左轉彎車未讓對向直行車先行
    ，為肇事主因；被害人駕駛重機車行經行車管制號誌正常運
    作交岔路口，未注意車前狀況，為肇事次因等情，業經臺灣
    省桃園縣區車輛行車事故鑑定委員會鑑定研析甚詳，並經臺
    灣省車輛行車事故覆議鑑定委員會覆議確認無訛，此有臺灣
    省桃園縣區車輛行車事故鑑定委員會98年12月28桃縣行字第
    0985204456號函暨函附鑑定意見書、臺灣省車輛行車事故覆
    議鑑定委員會99年4月6日覆議字第0996201173號函等附卷可
    參（見相驗卷第77至80頁、偵查卷第9 頁）。且被害人因上
    開車禍致中樞神經性休克死亡，亦經臺灣桃園地方法院檢察
    署檢察官督同檢驗員相驗屬實，有檢察官相驗筆錄、臺灣桃
    園地方法院檢察署相驗屍體證明書、相驗照片、臺灣桃園地
    方法院檢察署檢驗報告書、相驗報告書及壢新醫院診斷證明
    書等附卷可稽。次按汽車行駛至交岔路口，轉彎車應讓直行
    車先行，道路交通安全規則第102條第1項第7 款定有明文；
    被告駕駛肇事汽車，於上揭時、地，行經上開行車管制號誌
    正常運作交叉路口時，本應遵守上開規定，且依當時天氣晴
    、夜間有照明、市區道路○○路口、柏油路面乾燥無缺陷、
    無障礙物、視距良好、行車管制號誌正常運作，並無不能注
    意之情事，竟疏未注意，轉彎車未讓直行車先行而肇事，被
    告駕駛肇事有過失甚明。又按汽車（包括機器腳踏車）行駛
    時，駕駛人應注意車前狀況，並隨時採取必要之安全措施，
    道路交通安全規則第94條第3 項定有明文；是被害人騎乘機
    車，行經上開行車管制號誌正常運作之交叉路口，未注意車
    前狀況，致閃避不及而肇事，亦有過失。查被害人既係因本
    件車禍而死亡，則被告駕車肇事之過失行為與被害人之死亡
    結果間，顯有相當因果關係。至被害人雖具肇事次因之過失
    ，並無解於被告過失責任之成立，附此說明。綜上所述，被
    告之任意性自白與上開事證互核相符，堪信屬實，本件事證
    明確，被告犯行堪以認定。
二、核被告所為，係犯刑法第276條第1項之過失致人於死罪。被
    告肇事後，於員警前往現場時，在場承認為肇事人，而於有
    偵查犯罪職權之公務員發覺其犯行前，自首肇事並接受裁判
    ，此有桃園縣政府警察局道路交通事故肇事人自首情形紀錄
    表1 份可按（見相驗卷第30頁），爰依刑法第62條前段規定
    減輕其刑。原審適用刑法第276條第1項、第41條第1 項前段
    、第62條前段、刑法施行法第1條之1第1項、第2項前段等規
    定，並審酌被告違反注意義務之程度，過失行為態樣、被害
    人與有過失及被告過失之情節，且迄未與告訴人達成和解，
    兼衡其家庭狀況，及犯後坦承犯行之犯後態度等一切情狀，
    量處有期徒刑5 月，並諭知易科罰金之折算標準。經核其認
    事用法均無違誤，量刑亦稱允當。檢察官上訴意旨雖以：被
    告迄未與被害人家屬達成和解，原審僅量處被告有期徒刑5
    月，量刑過輕等語；然按量刑之輕重，屬於為裁判之法院得
    依職權自由裁量之事項，苟其量刑已以行為人之責任為基礎
    ，並斟酌刑法第57條所列一切情狀，在法定刑度內，酌量科
    刑，如無偏執一端，致明顯輕重失衡情形，不得遽指為不當
    或違法。查被告自偵查起即表明和解意願，惟因其汽車強制
    責任險未能尋得被害人之外籍配偶辦理理賠事宜，致無法與
    被害人家屬達成和解等情，業據被告供述明確（見偵查卷第
    5 頁、原審卷第15頁背面、本院卷第20頁背面、29頁），復
    為告訴人代理人所不爭（見偵查卷第5 頁、原審卷第49、50
    頁、本院卷第20頁背面），且上開未能和解情事，業據原判
    決於量刑時詳予衡酌，並於理由內具體說明量刑時審酌被告
    過失程度、情節等刑法第57條之一切情狀，而以行為人之責
    任為基礎，為刑之量定。參之被告所犯過失致死罪之法定本
    刑為2 年以下有期徒刑、拘役或新台幣六萬元以下罰金，原
    審審酌上情量處有期徒刑5 月，並諭知易科罰金折算標準，
    並無裁量權濫用或失之過輕之情形。檢察官執此上訴，指摘
    原判決不當，為無理由，應予駁回。
據上論斷，應依刑事訴訟法第368條，判決如主文。
本案經檢察官姜貴昌到庭執行職務。
中    華    民    國   100    年    6     月    16    日
              刑事第二十四庭審判長法  官  李錦樑
                                  法  官  張惠立
                                  法  官  朱瑞娟
以上正本證明與原本無異。
不得上訴。
                                  書記官  郭家慧
中    華    民    國   100    年    6     月    16    日